臺灣板橋地方法院刑事判決　　　　　　　99年度訴字第3441號
公　訴　人　臺灣板橋地方法院檢察署檢察官
被　　　告　00000000B.
指定辯護人　本院公設辯護人　吳天明　
上列被告因妨害性自主案件，經檢察官提起公訴（99年度偵字第
5552 號），本院判決如下：
    主      文                                              
00000000B 對未滿十四歲女子犯強制性交罪，處有期徒刑捌年陸
月。
    事      實
一、代號00000000B 之男子（真實姓名年籍詳卷，下稱B 男）與
    未滿14歲代號00000000A 號之女童（民國93年3 月生，真實
    姓名年籍詳卷，下稱A 女童）係叔姪關係，其於96年間，與
    A 女童及A 女童父母同住址設臺北縣五股鄉（現已改制為新
    北市五股區，以下同）住處（詳細地址詳卷），與A 女童間
    有家庭暴力防治法第3 條第2 款、第4 款所稱家庭成員關係
    。B 男於96年7 月7 日某時，適遇其女代號00000000C1（下
    稱A 堂姊）、A 女童及A 女童胞姊代號00000000A （下稱B
    女童）在其上開住處房內遊戲。見A 女童年幼可欺，明知A
    女童為未滿7 歲之幼女，竟基於對未滿14歲之女子強制性交
    之犯意，不顧A 女童年稚，缺乏對性自主決定自由意思，違
    反A 女童之意願，以手指插入A 女童陰道，以此方式對A 女
    童為強制性交行為得逞。嗣於翌日凌晨某時，因A 女童哭鬧
    不休，A 女童之母代號00000000C （下稱A 母）將其抱往A
    女童祖父（下稱A 祖父）住處點藥。迨於同日上午某時，A
    母見A 女童膚色有異，詢問A 堂姐緣由，始悉上情，惟因其
    為外籍人士，初不知如何處理，並未報警。嗣因A 母於98年
    12月14日上午7 時20分許，在A 祖父住處遭B 男毆打，電聯
    善牧基金會請求協助，此間向社工談及此事，相關單位始介
    入調查，因而查悉上情。
二、案經A 女童訴由臺北縣政府（現已改制為新北市政府）警察
    局移請臺灣板橋地方法院檢察署檢察官偵查起訴。
    理      由                                              
一、證據能力部分：
（一）證人A 女童、B 女童、A 堂姊於偵查中向檢察官所為之陳
      述：
      按證人年尚未滿16歲，其所為證言乃無具結能力之人之證
      言，雖非絕對無證據能力，然其證言是否可信，審理事實
      之法院，仍應為其他證據之調查，以為取捨之依據（最高
      法院63年臺上字第3501號判例要旨參照）。查證人A 女童
      、B 女童及A 堂姊於偵查中，雖均因未滿16歲而未具結，
      然揆諸前開最高法院判例要旨，其等證言並非絕對無證據
      能力。而證人A 女童、B 女童及A 堂姊於偵查中，雖因未
      滿16歲而未經具結，然亦均經檢察官告以雖無庸具結，仍
      應據實陳述；又其等向檢察官所為陳述，並無證據顯示有
      何顯不可信之情況。另上開證人等嗣於本院審理時，復經
      交互詰問以確保被告B 男之對質詰問權，而證人A 女童、
      B 女童於本院審理時證述之情節，復與其等在偵訊時陳述
      之基本事實，核屬一致。從而，證人A 女童、B 女童及A
      堂姊於偵查中向檢察官所為之陳述，應均有證據能力。
（二）證人A 母、證人即A 女童父親（下稱A 父）、證人即社工
      、證人A 祖父及證人即A 女童祖母（下稱A 祖母）於偵查
      中向檢察官所為之陳述：
   1、按被告以外之人於偵查中向檢察官所為之陳述，除顯有不
      可信之情況者外，得為證據，刑事訴訟法第159 條之1 第
      2 項定有明文。蓋現行法之檢察官仍有訊問被告、證人及
      鑑定人之權限，其應踐行之程序又多有保障被告或被害人
      之規定，證人、鑑定人於偵查中亦均須具結，就刑事訴訟
      而言，其司法屬性甚高；而檢察官於偵查程序取得之供述
      證據，其過程復尚能遵守法令之規定，是其訊問時之外部
      情況，積極上具有某程度之可信性，除消極上顯有不可信
      之情況者外，均得為證據。故主張其為不可信積極存在之
      一方，自應就此欠缺可信性外部保障之情形負舉證責任（
      最高法院98年度臺上字第2904號判決要旨參照）。從而，
      被告以外之人前於偵查中，經具結後所為證述，除反對該
      項供述具有證據能力之一方，已釋明「顯有不可信之情況
      」之理由外，皆得為證據。查證人A 母、A 父、社工及A
      祖母於偵查中，均係以證人之身分，經檢察官告以具結之
      義務及偽證之處罰，經其等具結，而於負擔偽證罪之處罰
      心理下所為，均係經以具結擔保其等證述之真實性。又證
      人A 母、A 父、社工及A 祖母於檢察官訊問時，並無證據
      顯示係遭受強暴、脅迫、詐欺、利誘等外力干擾情形，或
      在影響其等心理狀況致妨礙其等自由陳述等顯不可信之情
      況下所為。從而，證人A 母、A 父、社工及A 祖母於偵訊
      時之陳述，既無顯不可信之情況，依上開說明，自均有證
      據能力。
   2、次按證人依法應具結而未具結，其證言不得作為證據，刑
      事訴訟法第158 條3 定有明文；申言之，證人除有法定不
      得令具結之事由外，均應於供前或供後使其具結，並應於
      具結前，告以具結之義務及偽證罪之處罰，用以擔保證人
      之證言，係據實陳述而無匿、飾、增、減，檢察官偵查中
      ，或審理事實之法院於調查、審理時，訊問證人而違背應
      命具結之規定，未使證人於供前或供後具結，則該證人供
      述之證言，既欠缺法定程序要件，不足以擔保其真實性，
      自非合法調查所取得之證據資料，應無證據能力，不得作
      為判斷之依據（最高法院90年臺上字第2591號判決要旨參
      照）。查證人A 祖父於偵查中表明拒絕作證，因而未經檢
      察官告以具結之義務及偽證罪之處罰，且未於供前或供後
      使其具結。是依前揭說明，其於偵訊時之陳述，並無證據
      能力，本院自不得採為判斷之依據。
（三）證人A 女童、A 母、B 女童及A 堂姊於警詢時之陳述：
   1、按被告以外之人於檢察事務官、司法警察官或司法警察調
      查中所為之陳述，與審判中不符時，其先前之陳述具有較
      可信之特別情況，且為證明犯罪事實存否所必要者，得為
      證據；被告以外之人於審判中死亡者、身心障礙致記憶喪
      失或無法陳述者、滯留國外或所在不明而無法傳喚或傳喚
      不到者、到庭後無正當理由拒絕陳述者，其於檢察事務官
      、司法警察官或司法警察調查中所為之陳述，經證明具有
      可信之特別情況，且為證明犯罪事實之存否所必要者，得
      為證據，刑事訴訟法第159 條之2 、第159 條之3 分別定
      有明文。
   2、證人A 女童、B 女童及A 母部分：
      查證人A 女童、B 女童及A 母均係被告以外之人，其等於
      警詢時之陳述，均係被告以外之人於審判外之言詞陳述，
      依刑事訴訟法第159 條第1 項規定，原則上並無證據能力
      。且證人A 女童、B 女童及A 母於警詢時之陳述，核與其
      等於本院審理時證述之情節大致相符，且亦查無同法第15
      9 條之3 所定各款情形，辯護人於本院準備程序時，復否
      認上開證據方法之證據能力。依上開說明，應認證人A 女
      童、B 女童及A 母於警詢時之陳述，並無證據能力。
   3、證人A堂姊部分：
      按所謂具有較可信之特別情況，係指證人於司法警察調查
      中所為之陳述，與審判中不符，而其先前之陳述，從客觀
      上之環境或條件等情況加以觀察，有足以取代審判中反對
      詰問之可信性保證者而言。證人所為之先前陳述，相較於
      審判中之陳述，是否具有更可信之特別情況，應依其陳述
      時外部之客觀情況，綜合比較判斷之（最高法院94年度臺
      上字第1785號判決參照）。而所謂顯有不可信性、相對特
      別可信性與絕對特別可信性，係指陳述是否出於供述者之
      真意、有無違法取供情事之信用性而言，故應就偵查或調
      查筆錄製作之原因、過程及其功能等加以觀察其信用性，
      據以判斷該傳聞證據是否有顯不可信或有特別可信之情況
      而例外具有證據能力，並非對其陳述內容之證明力如何加
      以論斷，二者之層次有別，不容混淆（最高法院94年度臺
      上字第629 號判決參照）。查證人A 堂姊於警詢時，係就
      其當日所見情形而為陳述，當為證明本案犯罪事實所必要
      。且本案係因證人A 母於98年12月14日遭被告傷害，尋求
      外界協助因而透露上情，經相關單位介入調查，證人A 堂
      姊乃於99年1 月6 日經A 父、A 母偕往臺北縣政府警察局
      婦幼隊製作筆錄。而證人A 堂姊係被告之女，其於警詢時
      ，被告並未在場，是證人A 堂姊直接面對員警詢問所為陳
      述，心態上應較為坦然。反觀證人A 堂姊於本院審理時，
      其於被告面前所為之陳述，就攸關本案犯罪事實成立與否
      之重要案情，均有刻意袒護被告之陳述，或諉稱記憶不清
      等語（詳下述）。是證人A 堂姊於警詢時之陳述，顯較其
      於本院審理時所為之證述具有特別可信之情況。故證人A
      堂姊於警詢時所為之陳述，為證明事實存否所必要，且具
      有特別可信之情況，自有證據能力。
（四）內政部警政署刑事警察局100 年4 月1 日刑鑑字第100004
      4429號鑑定書、100 年7 月29日刑鑑字第1000100058號鑑
      定書：
      查上開鑑驗書均為檢驗人員所製作，俱係被告以外之人於
      審判外之書面陳述，依刑事訴訟法第159 條第1 項之規定
      ，屬於傳聞證據。惟上開鑑定書均係內政部警政署刑事警
      察局經本院囑託執行鑑定職務所出具之書面鑑定報告，依
      同法第159 條第1 項及同法第208 條第1 項準用同法第20
      6 條第1 項之規定，為傳聞法則之例外，當具有證據能力
      。次按測謊鑑定，係依一般人若下意識刻意隱瞞事實真相
      時，會產生微妙之心理變化，例如：憂慮、緊張、恐懼、
      不安等現象，而因身體內部之心理變化，身體外部之生理
      狀況亦隨之變化，例如：呼吸急促、血液循環加速、心跳
      加快、聲音降低、大量流汗等異常現象，惟表現在外之生
      理變化，往往不易由肉眼觀察，乃由測謊員對受測者提問
      與待證事實相關之問題，藉由科學儀器（測謊機）紀錄受
      測者對各個質問所產生細微之生理變化，加以分析受測者
      是否下意識刻意隱瞞事實真相，並判定其供述是否真實；
      測謊機本身並不能直接對受測者之供述產生正確與否之訊
      號，而係測謊員依其專業之學識及經驗，就測謊紀錄，予
      以客觀之分析解讀，至於測謊鑑定究竟有無證據能力，刑
      事訴訟法並無明文規定，惟實務上，送鑑單位依刑事訴訟
      法第208 條第1 項規定，囑託法務部調查局或內政部警政
      署刑事警察局為測謊檢查，受囑託機關就檢查結果，以該
      機關名義函覆原囑託之送鑑單位，該測謊檢查結果之書面
      報告，即係受囑託機關之鑑定報告，該機關之鑑定報告，
      形式上若符合測謊基本程式要件，包括：(1)經受測人同意
      配合，並已告知得拒絕受測，以減輕受測者不必要之壓力
      。(2)測謊員須經良好之專業訓練與相當之經驗。(3)測謊儀
      器品質良好且運作正常。(4)受測人身心及意識狀態正常。
      (5)測謊環境良好，無不當之外力干擾等要件，即賦予證據
      能力，非謂機關之鑑定報告書當然有證據能力；具上述形
      式之證據能力者，始予以實質之價值判斷，必符合待證事
      實需求者，始有證明力（最高法院92年度臺上字第2282號
      、93年度臺上字第3727號判決要旨足參）。查內政部警政
      署刑事警察局對於被告及證人A 母進行測謊鑑定時，確經
      受測人同意配合，簽有測謊儀器測試具結書，有內政部警
      政署刑事警察局測謊儀器測試具結書影本2 份在卷可查（
      詳本院卷第40頁正面、第81頁反面），足認內政部警政署
      刑事警察局對於被告及證人A 母進行測謊鑑定，業已受測
      人同意配合，並已告知得拒絕受測。再者，測謊員蕭志平
      曾接受內政部警政署刑事警察局第七級測謊技術講習班訓
      練合格、內政部警政署90年度刑事技術人員講習訓練合格
      、赴美接受測謊訓練並取得結業證書、ISO/IEC-17025 等
      實驗室認證課程33小時訓練合格；測謊員徐國超則曾受美
      國喬治亞州亞特蘭大國際測謊機構訓練合格、ISO/IEC-17
      02 5：2005實驗室品質管理標準訓練合格、ILAC G19鑑識
      科學實驗室指引訓練合格、98年刑事警察局「測謊技術講
      習班」在職訓練合格等情，亦有測謊鑑定人蕭志平資歷表
      、測謊鑑定人徐國超資歷表各1 份附卷足據（詳本院卷41
      頁正面、第80頁正面），可知測謊員應具良好之專業訓練
      與相當之經驗。又本案測謊儀器乃Lafayette Lx-4000 廠
      牌、測謊儀器運作狀況正常乙情，並有內政部警政署刑事
      警察局測謊鑑定資料表影本2 份在卷可佐（詳本院卷第38
      頁反面、第78頁反面），足認測謊儀器品質良好且運作正
      常。另於測謊前有調查受測者身心狀況，確認其等之身體
      狀況均屬正常，復有內政部警政署刑事警察局測謊儀器測
      試具結書影本2 份附卷足據（詳本院卷第40頁正面、第81
      頁反面），益徵測謊員於施測時，業已注意受測者之身心
      及意識狀態是否正常，可見測謊當時，受測人身心及意識
      狀態正常。而測謊環境在專業測謊室施測，施測環境良好
      ，無不當外力干擾，亦有內政部警政署刑事警察局測謊鑑
      定資料表影本2 份在卷可參（詳本院卷第38頁反面、第78
      頁反面）。足見上開鑑定通知書，形式上業已符合前揭測
      謊基本程式要件，具有證據能力。
（五）行政院衛生署雙和醫院受理疑似性侵害事件驗傷診斷書：
      按醫師執行醫療業務時，不論患者是因病尋求診療，或因
      特殊目的而就醫，醫師於診療過程中，應依醫師法之規定
      ，製作病歷，此一病歷之製作，均屬醫師於醫療業務過程
      中所須製作之紀錄文書，而且每一醫療行為均屬可分，因
      其接續之看診行為而構成醫療業務行為，其中縱有因訴訟
      目的，例如被毆傷而尋求醫師之治療，對醫師而言，仍屬
      其醫療業務行為之一部分，仍應依法製作病歷，則該病歷
      仍屬業務上所製作之紀錄文書，與通常之醫療行為所製作
      之病歷無殊，自屬刑事訴訟法第159 條之4 第2 款所稱從
      事業務之人於業務上所須製作之紀錄文書，而診斷證明書
      係依病歷所轉錄之證明文書，自仍屬本條項之證明文書（
      最高法院97年度臺上字第666 號判決要旨參照）。查行政
      院衛生署雙和醫院受理疑似性侵害事件驗傷診斷書係依病
      歷所轉錄之證明文書，揆諸前開說明，自有證據能力。
（六）其餘供述證據之證據能力：
      按被告以外之人於審判外之陳述，雖不符刑事訴訟法第15
      9 條之1 至第159 條之4 之規定，而經當事人於審判程序
      同意作為證據，法院審酌該言詞陳述或書面陳述作成時之
      情況，認為適當者，亦得為證據；當事人、代理人或辯護
      人於法院調查證據時，知有同法第159 條第1 項不得為證
      據之情形，而未於言詞辯論終結前聲明異議者，視為有前
      項之同意，同法第159 條之5 亦有明文。查本案被告、公
      訴人及辯護人於本院調查證據時，除如前所述之證據方法
      外，對於其他本院採為認定犯罪事實依據之各項被告以外
      之人於審判外供述證據之證據能力，均知有不得為證據之
      情形，惟均未於本院言詞辯論終結前聲明異議。本院審酌
      該等證據之取得過程並無瑕疵，與本案待證事實間復具有
      相當之關聯性，以之為本案證據並無不當，應認均有證據
      能力，而得採為本案認定事實之基礎。
二、認定犯罪事實所憑之證據及理由：
    訊據被告於本院審理時固坦承：伊為A 女童之叔叔，伊於96
    年7 月間，與A 女童、B 女童及A 女童父母同住址設臺北縣
    五股鄉住處之事實，惟矢口否認有何強制性交之犯行，辯稱
    ：伊並未以手指插入A 女童性器官，伊與伊兄嫂有嫌隙，係
    伊兄嫂設詞陷害伊云云。辯護人則以：A 女童父母於案發隔
    日發現A 女童下體有傷，且全身變色，然並未攜同A 女童就
    醫，亦未立即報警處理，卻於時隔2 年後始報警處理，與常
    情有違；且A 母係因遭被告毆打後始提出本案告訴，其提出
    本案告訴之動機亦有可疑；A 女童祖母於偵查中證稱不知A
    女童下體紅腫之事，與A 母證稱A 女童祖母事後檢查A 女童
    下體，發現A 女童下體紅腫受傷云云不符，A 母證述之真實
    性可疑，無從僅憑A 母片面指訴，證實A 女童確有下體紅腫
    、破皮之事；再者，A 女童於警詢、偵訊及本院審理時，就
    其遭被告性侵害之時間、地點，前後所述不一；且其於本案
    案發時年僅3 歲，對於事物之記憶、理解能力尚屬有限，其
    於事隔2 年半後尚能清楚記憶本案單一突發事件之詳細過程
    ，亦屬可疑；且A 女童於新北市政府家庭暴力暨性侵害防治
    中心接受社工人員詢問時，對於案發經過多表示已遺忘，且
    表現無創傷症候群之情形，卻能於警詢、偵訊及本院審理時
    詳陳案發經過之細節，甚為可疑；又A 女童所指告知A 母之
    過程，亦與A 母所述情節不一，益徵其證述之情節非可遽信
    ；又B 女童係聽聞A 女童向他人轉述時始得知上情，並未親
    眼目睹A 女童遭被告性侵害之過程，不得作為認定被告犯罪
    事實之依據，益徵A 母證稱B 女曾指稱亦親眼目睹被告對A
    女童性侵害之過程云云，亦屬虛偽；至A 堂姊雖於警詢、偵
    訊時證稱目睹被告性侵A 女童之過程，惟其證述之情節，與
    A 女童證述情節相異，其於本院審理時亦否認有目睹本案被
    告對A 女童性侵害之經過，並稱其於警詢及偵訊時所述均係
    謊言，而A 堂姊於警詢、偵訊時係由A 女童之父母陪同到場
    ，則其於警詢、偵訊時受到A 女童父母影響，附和A 母及A
    女童之指述，其於警詢及偵訊時之證述，不足採信；而卷附
    診斷證明書係於98年12月22日驗傷，距離本案案發時間已2
    年有餘，無從得知A 女童下體之傷勢是否係本案被告所為；
    而被告經測謊結果，其中否認碰觸（撫摸、插入）A 女童下
    體，經測試結果呈不實反應，且被告於測後晤談，亦簽具陳
    述書載稱其有隔著A 女童的褲子捏A 女童陰道口旁邊，然被
    告於本院審理時，則供稱其承認有觸摸A 女童陰道旁邊，惟
    並非係在A 女童所指述之時間，從而亦無從僅憑被告審判外
    不利於己之陳述作為被告本案犯行之證據云云為被告辯護。
    經查：
（一）被告於上開時、地，違反A 女童意願，將手指插入A 女童
      性器官之事實，業經證人A 女童於偵訊及本院審理時證稱
      ：被告在他的房間，用1 根手指碰伊尿尿的地方，有戳一
      點點進去，伊會痛，有說不要；伊半夜時一直哭，後來媽
      媽有問伊是不是叔叔有碰伊，伊才跟媽媽說等語甚詳【詳
      臺灣板橋地方法院檢察署99年度偵字第5552號偵查卷宗（
      下稱偵卷）第72頁、本院卷第61頁正面至第66頁正面】。
      證人A 堂姊於警詢及偵訊時亦證稱：當時伊與A 女童及B
      女童在被告房間玩，被告叫A 女童到他旁邊站著，叫A 女
      童脫褲子，並用手去戳A 女童的生殖器官等語甚明（詳偵
      卷第10頁反面、第28頁）。再者，證人A 堂姊及告訴人A
      女童嗣將上情告知A 母乙節，亦經證人A 女童於偵訊時、
      證人A 堂姊於本院審理時證述甚詳（詳偵卷第72頁、本院
      卷第74頁反面）。證人B 女童於偵訊及本院審理時亦證稱
      ：A 女童好像是跟A 母說被告有用手指頭戳她尿尿的地方
      ，之後到A 祖母家時，A 女童又說一遍，當時A 父、A 祖
      父、A 祖母及A 堂姊都在等語（詳偵卷第71頁、本院卷第
      69頁正面）。又證人A 母於偵訊及本院審理時復稱：96年
      7 月7 日半夜，應該已經過了晚上12點，即同年月8 日凌
      晨，A 女童睡到半夜哭鬧，伊以為她嚇到，以香幫A 女童
      淨身、安神，後來以為她耳朵發炎，就將A 女童抱去A 祖
      父住處，A 祖父幫A 女童點藥後，她就睡著了，同日上午
      伊發現A 女童膚色有異，就問A 堂姊被告對A 女童做什麼
      事情，因為伊懷疑被告弄到A 女童，後來A 堂姊及B 女童
      一起跟伊說，被告用手弄A 女童性器官，一直戳，伊拉下
      A 女童內褲，看到A 女童陰唇上有指甲痕，那邊有破皮、
      紅腫，性器官也有紅腫，後來連A 女童都說是被告弄她等
      語（詳偵卷第30頁、第73頁、本院卷第89頁正面至第92頁
      反面）。證人A 父於偵訊時亦稱：96年7 月8 日凌晨A 女
      童哭鬧，A 母懷疑被告碰A 女童身體，之後A 堂姊及B 女
      童都說被告有碰A 女童，A 女童後來醒來也說有等語（詳
      偵卷第72頁、第73頁）。而證人A 祖母於偵訊中復證稱：
      伊有聽過被告對A 女童做過不好的事情，是在96年間伊去
      旅遊回來，A 女童之父母講的，A 母說是伊孫女跟她說的
      等語（詳偵卷第40頁、第41頁）。又告訴人A 女童於98年
      12月22日，經攜往行政院衛生署雙和醫院驗傷結果，其陰
      道處女膜擴張，疑似舊有外物入侵乙節，有行政院衛生署
      雙和醫院受理疑似性侵害事件驗傷診斷書1 份在卷可查（
      詳證物袋）。又該傷口為舊傷，距離驗傷時已超過3 個月
      乙節，亦有行政院衛生署雙和醫院（委託臺北醫學大學興
      建經營）100 年1 月28日雙院歷字第1000000587號函1 紙
      在卷可查（詳本院卷第33頁）。佐以被告於本院審理時，
      經本院委請內政部警政署刑事警察局測謊，被告於測前會
      談否認碰觸（撫摸、插入）告訴人A 女童之下體，經測試
      結果，呈不實反應，被告於測後晤談中坦承於96年間，在
      其住處，曾以手捏告訴人A 女童陰道口旁邊，按了3 下等
      情，亦有內政部警政署刑事警察局100 年7 月29日刑鑑字
      第1000100058號鑑定書暨被告陳述書1 份附卷足憑（見本
      院卷第78頁至第82頁）。復審之刑法第221 條所稱之「其
      他違反其（被害人）意願之方法」係指該條所列舉之強暴
      、脅迫、恐嚇、催眠術以外，其他一切違反被害人意願之
      方法，妨害被害人之意思自由者而言。換言之，由保護未
      滿14歲之被害人角度，解釋「違反被害人意願之方法」之
      意涵，不必拘泥於行為人必須有實行具體違反被害人意願
      之方法行為，亦即行為人與7 歲以上未滿14歲之被害人非
      合意而為性交，或被害人係未滿7 歲者，則基於對未滿14
      歲男女之保護，應認行為人對於被害人為性交，所為已妨
      害被害人「性自主決定」之意思自由，均屬「以違反其意
      願之方法」而為之（最高法院99年度第7 次刑事庭會議決
      議參照）。查被告對告訴人A 女童為上開性侵害行為時，
      告訴人A 女童當時未滿7 歲，有其年籍資料在卷足按。是
      告訴人A 女童於被告本案行為時，缺乏對於性自主決定之
      意思自由。而被告為告訴人A 女童之叔父，對告訴人A 女
      童於本案案發當時之年齡自知之甚詳。其對未滿7 歲稚女
      A 女童為前開行為，依上說明，被告違反告訴人A 女童意
      願，對之為加重強制性交犯行之事實，應可認定。
（二）被告雖以前揭情詞置辯，然查：
   1、按告訴人、證人之陳述有部分前後不符，或相互間有所歧
      異時，究竟何者為可採，法院仍得本其自由心證予以斟酌
      ，非謂一有不符或矛盾，即應認其全部均為不可採信；尤
      其關於行為動機、手段及結果等之細節方面，告訴人之指
      陳，難免故予誇大，證人之證言，有時亦有予渲染之可能
      ；然其基本事實之陳述，若果與真實性無礙時，則仍非不
      得予以採信（最高法院74年臺上字第1599號判例要旨參照
      ）。經查：證人A 女童於警詢時先指稱：被告於伊讀幼稚
      園小班夏天時，吃完晚餐後，叫伊去3 樓阿嬤睡覺的房間
      ，以他的1 根手指頭戳伊性器官等語（詳偵卷第5 頁反面
      、第6 頁正面）；又於99年3 月9 日偵訊時稱：伊已經忘
      記被告對伊做什麼事情等語（詳偵卷第27頁）；嗣於同年
      10月8 日偵訊時又稱：被告係於伊念小班時，在被告的房
      間，用他的1 根手指頭戳伊尿尿的地方，當時A 堂姊沒有
      在房間內等語（詳偵卷第72頁）；又於本院審理時證稱：
      被告係在他的房間，用手指頭碰伊尿尿的地方，伊會痛，
      當時沒有其他人看到，伊也沒有跟爸爸、媽媽說等語（詳
      本院卷第61頁正面至第62頁正面）。則告訴人A 女童所指
      其遭被告性侵害之地點不一，時間亦屬模糊，更核與證人
      A 堂姊於警詢、偵訊時證稱：當時伊與A 女童、B 女童在
      伊父親即被告房間內玩等語相異（詳偵卷第10頁反面、第
      28頁），亦與證人A 母於偵訊及本院審理時證稱：A 女童
      醒來也說是被告戳她尿尿的地方等語相迥（詳偵卷第30頁
      、本院卷第89頁反面）。另證人A 女童於警詢時先稱：被
      告戳完伊性器官後，伊趕快把褲子穿起來，跑去媽媽炒菜
      的地方，跟媽媽說被告戳伊性器官，媽媽就帶伊去房間擦
      藥等語（詳偵卷第6 頁正面），亦與證人A 母於偵訊及本
      院審理時證稱：伊係因A 女童半夜哭鬧，隔天發現A 女童
      膚色有異，質問A 堂姊是否被告有對A 女童做什麼事情，
      A 堂姊及B 女童一起跟伊說被告用手弄A 女童之性器官，
      伊始知情等語相異（詳偵卷第30頁、本院卷第89頁反面）
      。是證人A 女童於警詢、偵訊及本院審理時，就被告對其
      強制性交過程細節之描述已有不一，亦與證人A 堂姊、A
      母所述相異。然證人A 女童於偵訊及本院審理時，就被告
      於上開時、地，以手指戳入其性器官等基本事實之陳述，
      則悉屬一致。且因告訴人A 女童於本案案發時年僅3 歲，
      尚屬年幼。其因理解力、判斷力、記憶力及語言表達能力
      之關係，就被告各動作間順序及細節之陳述，本難求為絲
      毫無誤之表達。是縱使告訴人A 女童之陳述有上開不一致
      之處，然無從遽認有何虛偽不實之可言，難為有利被告之
      認定。
   2、再者，告訴人A 女童於警詢時，曾述及本案被告性侵害之
      過程，然於99年3 月9 日偵訊時，就檢察官詢問本案相關
      過程，則答稱不記得或忘記了，嗣於同年10月8 日偵訊及
      本院100 年6 月23日審理時，又再次詳述其遭被告性侵害
      之情節，先前於98年12月間新北市政府家庭暴力暨性侵害
      防治中心社工詢問本案案情時，卻多表示已遺忘，且表現
      無創傷症候群之情形，固有上開筆錄及新北市政府家庭暴
      力暨性侵害防治中心函各1 份在卷可查（詳偵卷第5 頁至
      第7 頁、第26頁、第71頁、第72頁、本院卷第46頁）。然
      查，告訴人A 女童於上開時、地遭被告以手指戳入性器官
      後，因A 母察覺有異，詢問證人A 堂姊後，檢查A 女童下
      體，發現有指甲印等情，已如前述。是證人A 女童於偵訊
      及本院審理時證述其遭被告性侵害之過程，核與證人A 堂
      姊於警詢及偵訊時證述之情節相符，亦與證人A 母事後檢
      查其下體之結果相合，更與診斷證明書所載告訴人A 女童
      陰道處女膜擴張，疑似舊有外物入侵之情形相符，應無虛
      構之可能。且告訴人A 女童於本案案發當時，為年僅3 歲
      之幼女，以其智識程度及社會經驗，應無虛構上開強制性
      交情節以構陷被告之能力。再者，證人A 堂姊為被告之女
      ，更無附和證人A 母說詞，構陷被告之可能，益徵告訴人
      A 女童上開指訴情節應屬真正。是辯護人質疑告訴人A 女
      童尚能記憶本案單一突發事件乙節，並非可採。
   3、證人A 母於本案案發後，雖察知上情，惟並未將告訴人A
      女童送醫，亦未報警處理等情，雖經證人A 母於偵訊及本
      院審理時、證人A 父於偵訊時證述甚詳（詳偵卷第30頁、
      第73頁、本院卷第90頁）。然查，證人A 母於偵訊及本院
      審理時亦稱：伊有憂鬱，又是外籍人士，不曉得該怎麼辦
      ，不知道要相信誰，伊先生也不知道怎麼處理，他只會生
      氣、埋怨被告而已等語甚明（詳偵卷第30頁、第74頁、本
      院卷第90頁）。復參酌證人A 母確為外籍人士，此經證人
      A 祖母於偵訊時、證人A 母於偵訊及本院審理時證述甚詳
      （詳偵卷第41頁、第74頁、本院卷第90頁正面）。證人A
      母雖來臺多年，惟其人單力薄，又須仰賴夫家支援，在經
      濟及家中地位趨屬弱勢，此見證人A 母嗣於98年間又遭被
      告毆打成傷一節亦可見一端（詳下述）。縱其於查知上情
      時並未旋即報警或將A 女童送醫，亦無從逕認其於偵訊、
      本院審理時指述之情節俱屬虛偽。再者，證人A 母係因於
      98年12月間遭被告毆打，電聯善牧基金會請求協助，向社
      工談及此事，相關單位始介入調查乙節，亦據證人A 母於
      偵訊及本院審理時、證人A 父、證人社工於偵訊時證述甚
      詳（詳偵卷第30頁、第73頁、第75頁、本院卷第90頁反面
      、第91頁正面）。足徵證人A 母確係於聯絡善牧基金會請
      求協助時，始知可就被告本案犯行追究其刑事責任，因而
      由相關單位就本案進行調查，適足證明A 母證稱其不知如
      何處理乙節，應非虛妄。且縱證人A 母與被告間有所嫌隙
      ，然衡諸常情，證人A 母亦應無任意虛編幼女遭被告強制
      性交，此一社會觀感並非光彩榮譽之情節，誣指被告犯罪
      之可能與必要。況告訴人A 女童於本案案發後，因哭鬧不
      休，經其母追問，始陳述上情，亦如前述。顯見告訴人A
      女童於本案案發後，確已顯露遭性侵害之外觀反應。而證
      人A 母事後復將上情告知A 祖母，此經證人A 母及A 祖母
      於偵查中證述甚詳（詳偵卷第31頁）。則證人A 母若非確
      有其事，豈有大費周章，預見將於98年間遭被告毆打，乃
      先於96年間編構上情，向被告之母誣陷被告之可能。至證
      人A 祖母於偵訊時雖曾證稱：「（問：被害人的媽媽有發
      現被害人下體紅腫這件事情妳知道嗎？）我不知道」等語
      （詳偵卷第41頁），核與證人A 母於本院時證稱：A 祖母
      有脫A 女童的褲子下來看，她說「真的（臺語）」等語相
      迥（詳本院卷第90頁正面）。然查，證人A 祖母為被告之
      母，其於偵訊時上開證述之情節，應有偏頗被告之虞，亦
      無從為有利被告之認定。況查，證人A 女童於警詢時已詳
      述其遭被告性侵之過程，核與其嗣於偵訊及本院審理時證
      述之主要情節大致相符，已如前述，證人即社工於偵訊時
      亦稱：會談時是單獨談，A 女童係附和父母說法之可能性
      不高等語甚明（詳偵卷第75頁）。又證人A 女童於本院審
      理時復稱：爸爸、媽媽只說不要怕警察，沒有教伊說問到
      被告的事情要如何回答等語（詳本院卷第63頁正面）。是
      被告辯稱本案係因證人A 母誣陷所致云云，當非可遽信。
      而證人A 母經本院囑託內政部警政署刑事警察局實施測謊
      鑑定結果，於測前會談否認有關本案教唆或指導A 女童誣
      告被告乙節，經測試結果，並無不實反應乙節，有內政部
      警察署刑事警察局100 年4 月1 日刑鑑字第1000044429號
      鑑定書1 份在卷可查（詳本院卷第38頁至第42頁）。益徵
      ，本案並非證人A 母出於報復之動機，唆使告訴人A 女童
      為不實之指訴甚明。
   4、辯護人主張證人A 母指稱其見告訴人A 女童下體紅腫受傷
      一節，係屬證人A 母單一片面之指訴，不足為不利被告之
      認定。然查，證人A 女童指稱被告以手指戳入其性器官之
      侵害過程，核與證人A 堂姊於警詢、偵訊時證述之情節相
      符，已如前述。又證人A 母於偵訊及本案審理時證述其事
      後所見告訴人A 女童下體之傷勢，適與告訴人A 女童及證
      人A 堂姊證述被告性侵害告訴人A 女童之情節相符，亦如
      前述。證人A 女童於本院審理時亦稱：被告戳伊尿尿的地
      方後，媽媽有脫伊的褲子看伊尿尿的地方等語甚明（詳本
      院卷第66頁正面）。且告訴人A 女童於98年12月22日驗傷
      結果，其陰道處女膜擴張，疑似舊有外物入侵，另告訴人
      A 女童上開傷勢係屬舊傷，已超過3 個月，無法判斷何時
      造成乙節，亦詳述如前。復參酌證人A 女童於本院審理時
      亦稱：除被告外，並無其他人有以手指戳伊性器官等語甚
      明（詳本院卷第66頁正面）。另證人A 母於本院審理時亦
      稱：除本案外，並無其他時間發現A 女童之下體有紅腫之
      事等語（詳本院卷第90頁反面）。綜上，足徵告訴人A 女
      童下體之傷勢確係被告以手指戳入其性器官所致。辯護人
      上開主張，亦非可採。
   5、況查，被告於警詢、偵訊及本院100 年1 月4 日準備程序
      時先稱：伊沒有脫掉A 女童的褲子，用手指猥褻她的生殖
      器官及戳她的陰道，伊不可能用手指戳A 女童之下體云云
      （詳偵卷第4 頁反面、第19頁、本院卷第13頁反面）；嗣
      經本院囑託內政部警政署刑事警察局進行測謊鑑定結果，
      被告於測前會談否認碰觸（撫摸、插入）被害人A 女童下
      體，經測試結果，呈不實反應；另被告於測後晤談中坦承
      ，其於96年間在住處儲藏室附近，有把A 女童抓起來，以
      手捏被害人A 女童陰道口的旁邊，按了3 下，再把她翻過
      來，打她屁股，當時係隔著褲子按的等情，有內政部警政
      署刑事警察局100 年7 月29日刑鑑字第1000100058號鑑定
      書暨被告陳述書1 份在卷可查（詳本院卷第78頁至第82頁
      ）。是被告於測後晤談中，自白曾於96年間以手捏告訴人
      A 女陰道口旁按壓3 下。嗣其於本院100 年9 月8 日審理
      時又改稱：這是在A 女童講的時間之前，大概是95年間，
      在伊住處走廊走道，當時伊坐著，A 女童站著，伊捏A 女
      童2 下，還有打她屁股云云（詳本院卷第96頁反面）。則
      被告於內政部警政署刑事警察局測後晤談中及於本院審理
      時，就其以手捏A 女童之時間、地點及行為方式，所述均
      屬相迥。顯見被告上開陳述，應係其於測前會談否認碰觸
      （撫摸、插入）告訴人A 女童下體，經測試結果，呈不實
      反應，為掩飾其本案犯行所為虛偽陳述。其嗣於本院審理
      時更全盤否認於內政部警政署刑事警察局自白曾以手指捏
      告訴人A 女陰道口附近乙節與本案之關聯性，則其藉詞否
      認上情並執前情置辯，核屬卸責之詞，不足採信。
   6、至證人A 堂姊於本院審理時，雖改稱其並未目睹被告侵害
      告訴人A 女童之過程（詳本院卷第71頁反面）。然查，證
      人A 堂姊於本院審理時先稱：「（辯護人問：在妳爸爸的
      房間，妳有無看過妳爸爸對A 女童做什麼事情？）有點忘
      記。」（見本院卷第70頁正面）；嗣旋改稱：「（辯護人
      問：妳曾經說過妳有一次跟妳二個堂妹在妳爸爸的房間玩
      ，妳爸爸叫A 女童到他旁邊站著，妳爸爸叫A 女童脫褲子
      ，妳有看到妳爸爸去摸A 女童尿尿的地方，之後妳就與二
      位堂妹到旁邊的跑步機那邊，妳有無這麼說？）有」、「
      （辯護人問：妳說的這個是妳所親眼看到得事實，或是妳
      聽別人說還是猜的？）她們說的，2 位堂妹說的。」云云
      （見本院卷第70頁正面）；後又稱：「（辯護人問：妳當
      時有無在現場親眼看到妳爸爸摸A 女童尿尿的地方？）我
      忘記了。」（見本院卷第70頁正面）。足見證人A 堂姊就
      其有無親眼目睹被告性侵害告訴人A 女童部分之事實，均
      推說記憶不清等語，顯有避重就輕之嫌。再者，證人A 堂
      姊於本院審理時先稱：「（辯護人問：妳於偵查中為何說
      我記得爸爸叫A 女童進去他的旁邊，那時是在爸爸的房間
      ，我爸爸叫A 女童在房間脫褲子……當時妳有作動作戳娃
      娃尿尿的地方，妳有帶A 女童、B 童到跑步機旁邊，看到
      說爸爸只是戳A 女童一下子，妳說妳只是看到，沒有講爸
      爸或妹妹怎麼樣，妳當時是否有說這些話？）沒有講。」
      （詳本院卷第70頁反面）；旋又改稱：「（辯護人問：且
      那時妳為何說我是自己看到A 女童的，但是B 童的部分，
      我就不知道，妳當時是否有這樣講？）好像有」等語（詳
      本院卷第70頁反面）；又改稱：伊沒有親眼看到云云（詳
      本院卷第70頁反面）。另其先稱：伊因擔心今日到庭作證
      若說了對被告不好的話，會遭被告責罵，也因此才說沒有
      親眼目睹被告戳A 女童尿尿的地方等語（詳本院卷第71頁
      反面）；嗣又改稱：「（辯護人問：妳的意思是說妳有看
      到爸爸戳A 女童尿尿的地方？）不是」、「（辯護人問：
      所以妳是有看到，但是妳不敢講？）不敢講，（後改稱）
      不是。」等語（詳本院卷第71頁反面）；又其證稱：伊之
      前去警詢時有說謊，伊說有看到被告戳A 女童尿尿的地方
      這部分是說謊的，但事實的真相伊不想講，沒有人教伊這
      樣陳述，其他的伊不願回答，伊不記得伊於偵查中所為陳
      述有無說謊云云（詳本院卷第72頁反面、第73頁正面）。
      益見證人A 堂姊於本院審理時說詞反覆，顯有迴護被告之
      嫌。況且，證人A 堂姊於本院審理時亦稱：「（辯護人問
      ：妳是否會擔心妳今天若說了對爸爸不好的話，爸爸會罵
      妳？）會」、「（辯護人問：妳剛說妳擔心爸爸會罵妳，
      妳有無因為這樣才說妳沒有親眼目睹爸爸戳A 女童尿尿的
      地方？）對」等語甚詳（詳本院卷第71頁反面）。另證人
      A 堂姊於本院審理時亦稱：被告對伊要出庭作證此事有點
      不高興，有要伊說什麼，但內容伊忘記了，伊會擔心自己
      作證後，被告會被關等語（詳本院卷第72頁正面、第73頁
      反面）。益見證人A 堂姊因礙於與被告間之父女情分，無
      法於本院審理時據實陳述，其於本院審理時之陳述，應無
      從為有利被告之認定。至被告辯稱：A 堂姊係因接受A 母
      送的禮物，才於警詢及偵訊時為虛偽之陳述云云。然查，
      證人A 堂姊於本院審理時亦稱：沒有人教伊這樣講，伊以
      前講說有看到被告在房間裡用手指戳A 女童的事情之前，
      A 女童之父母並沒有要求伊這樣說，A 母確實有送伊衣服
      ，惟均係在100 年間送的，A 母送伊禮物時，並沒有說要
      伊配合做什麼事情或說什麼話等語甚明（詳本院卷第70頁
      反面、第70頁正面）。且證人A 母倘係有意陷害被告而唆
      使證人A 堂姊為不利被告之陳述，則就證人A 母於警詢時
      指述被告另案性侵B 女童之事（被告所涉此部分妨害性自
      主犯行，業經臺灣板橋地方法院檢察署檢察官以罪嫌不足
      而為不起訴處分），亦應一併唆使證人A 堂姊為不利被告
      之陳述。然證人A 堂姊於警詢、偵訊時，則稱不知被告性
      侵B 女童之事等語甚詳（詳偵卷第10頁反面、第29頁）。
      且其於偵訊時復稱：被告對伊很好等語（詳偵卷第28頁）
      。足見，被告為脫免卸責，竟諉稱親生女兒受他人賄賂而
      設詞陷害其入罪，則被告辯稱證人A 堂姊係因接受證人A
      母賄賂，始為虛偽之陳述云云，應非可採。
   7、證人B 女童於偵訊及本院審理時雖均僅稱：伊係聽A 女童
      陳述，始知本案案情等語（詳偵卷第26頁、本院卷第67頁
      反面、第69頁正面）。是證人B 女童並未目睹被告本案犯
      行乙節，雖可認定。然查，證人B 女童迭於偵訊及本院審
      理時，均證稱係聽聞告訴人A 女童陳稱遭被告性侵害之過
      程而知上情，足見告訴人A 女童確於本案案發後將上情告
      知A 母，並非係受證人A 母之指使始為不利被告之陳述甚
      明。
（三）綜上，被告上開辯解之詞，均不可採信。本案事證已臻明
      確，應依法論科。
三、論罪科刑：
（一）查告訴人A 女童係93年3 月生，於96年7 月7 日案發時，
      係未滿14歲之女子，有年籍資料附卷可按。而被告為告訴
      人A 女童之叔父，對A 女童年紀知之甚詳，此情亦為被告
      所是認（詳偵卷第18頁）。被告竟對未滿14歲之女子，違
      反其意願而為性交之行為。核其所為，係犯刑法第222 條
      第1 項第2 款之加重強制性交罪。又被告與告訴人A 女童
      間具叔姪女關係，復於本案案發時同住址設臺北縣五股鄉
      住處，其等2 人為家庭暴力防治法第3 條第2 款、第4 款
      之家庭成員關係。是被告所為，屬於對家庭成員間實施身
      體上不法侵害之行為，自該當家庭暴力防治法所稱之家庭
      暴力罪。惟因家庭暴力防治法對於家庭暴力罪並無科處刑
      罰之規定，是以僅依刑法予以論罪科刑。告訴人A 女童於
      遭被告強制性交時，係未滿7 歲之兒童，雖兒童及少年福
      利法第70條第1 項前段規定對兒童及少年犯罪者，加重其
      刑至二分之一，惟該項但書復明定：但各該罪就被害人係
      兒童及少年已定有特別處罰規定者，不在此限。查刑法第
      222 條第1 項第2 款之對未滿14歲之男女強制性交罪，係
      以被害人年齡14歲以下所設特別處罰規定，自包括被害人
      為未滿12歲之兒童在內，是以本案應無依兒童及少年福利
      法第70條第1 項前段規定加重其刑之餘地，附予敘明。爰
      審酌被告為滿足個人性慾，不顧兒童心理、人格發展之健
      全性，對於斯時年僅3 歲之告訴人A 女童為強制性交之行
      為，造成其心理、身體難以磨滅之傷害，為社會道德、法
      理所不容，且其犯後否認犯行，亦未取得告訴人A 女童及
      其父母之諒解，且誣指告訴人A 女童之父母唆使被告之女
      即證人A 堂姊為不實指述，行徑甚為可惡，暨斟酌其犯罪
      之動機、目的、手段、智識程度等一切情狀，認公訴人具
      體求處有期徒刑8 年6 月，核屬允當，爰量處如主文所示
      之刑，以資懲儆。
（二）至檢察官雖建請本院對被告一併宣告施以強制治療，惟查
      ：94年2 月2 日修正前刑法第91條之1 第1 項、第2 項原
      規定：「犯第二百二十一條至第二百二十七條、第二百二
      十八條、第二百二十九條、第二百三十條、第二百三十四
      條之罪者，於裁判前應經鑑定有無施以治療之必要。有施
      以治療之必要者，得令入相當處所，施以治療。前項處分
      於刑之執行前為之，其期間至治癒為止。但最長不得逾三
      年。」嗣經立法者審酌現行法就強制治療之認定為「於裁
      判前應經鑑定有無施以治療之必要」，在實務上常引起鑑
      定人質疑行為人有無犯罪不明下，無以憑作鑑定之質疑，
      亦或有判決與鑑定意見相左之情形，而認有修正裁判前應
      經鑑定之必要。其次，多數學者及精神醫學專家咸認此類
      行為人於出獄前1 年至2 年之治療最具成效，爰修正現行
      法刑前治療之規定。是關於強制治療既已修正為刑期屆滿
      前接受輔導或治療，經鑑定認有再犯之危險後執行，檢察
      官聲請依刑法第91條之1 規定，對被告宣告施以強制治療
      之保安處分，即屬無據，附此敘明。
據上論斷，應依刑事訴訟法第299 條第1 項前段，刑法第222 條
第1 項第2 款，判決如主文。
本案經檢察官黃孟珊到庭執行職務。
中    華    民    國   100    年    9     月    29    日
              刑事第十三庭審判長法  官  楊仲農

                                法  官  楊筑婷

                                法  官  謝梨敏
上列正本證明與原本無異。
如不服本判決，應於判決送達後10日內敘明上訴理由，向本院提
出上訴狀 (應附繕本) ，上訴於臺灣高等法院。其未敘述上訴理
由者，應於上訴期間屆滿後20日內向本院補提理由書「切勿逕送
上級法院」。
                                書記官  林怡君
中    華    民    國   100    年    9     月    29    日
附錄本案論罪科刑法條全文：
中華民國刑法第222條
犯前條之罪而有下列情形之一者，處 7 年以上有期徒刑：
一、二人以上共同犯之者。
二、對未滿十四歲之男女犯之者。
三、對精神、身體障礙或其他心智缺陷之人犯之者。
四、以藥劑犯之者。
五、對被害人施以凌虐者。
六、利用駕駛供公眾或不特定人運輸之交通工具之機會犯之者。
七、侵入住宅或有人居住之建築物、船艦或隱匿其內犯之者。
八、攜帶兇器犯之者。
前項之未遂犯罰之。